臺灣高雄地方法院刑事判決　　　　　　　　　　　　　九十一年度訴字第六五一號
　　公　訴　人　臺灣高雄地方法院檢察署檢察官
　　被　　　告　丁○○
　　被　　　告　丙○○
　　被　　　告　甲○○
　　共　　　同
　　指定辯護人　本院公設辯護人戊○○
右列被告等因強盜案件，經檢察官提起公訴（九十一年度偵字第三三四五號），及移
送併辦（九十一年度偵字第五二二一號）本院判決如左：
    主  文
丁○○、丙○○、甲○○共同未經許可製造武士刀，各處有期徒刑肆月，併科罰金新
臺幣參仟元，罰金如易服勞役，以參佰元（即新臺幣玖佰元）折算壹日，扣案之武士
刀壹把沒收。又共同連續意圖為自己不法之所有，結夥三人以上、攜帶兇器、於夜間
侵入住宅，以強暴至使不能抗拒而取他人之物，丁○○處有期徒刑柒年陸月，褫奪公
權伍年；丙○○、甲○○各處有期徒刑柒年貳月，均褫奪公權伍年；扣案之尖刀壹把
沒收。丁○○應執行有期徒刑柒年捌月；丙○○及甲○○各應執行有期徒刑柒年伍月
，均併科罰金新臺幣參仟元，罰金如易服勞役，以參佰元（即新臺幣玖佰元）折算壹
日，均褫奪公權伍年，扣案之武士刀及尖刀各壹把均沒收。
    事  實
一、丁○○、丙○○及甲○○均無業，且為朋友關係，渠等於民國九十一年一月初許
    ，在高雄縣燕巢鄉尖山巷八十四號甲○○住處內，共同基於製造武士刀之犯意聯
    絡，由丁○○將其於數年前取得具有武士刀外形，惟未具有殺傷力之武士刀，交
    予甲○○及丙○○，由甲○○將之磨利，而未經許可製造武士刀後持有之。
二、丁○○因無業且乏金錢花用，遂生不法所有強取他人財物之概括犯意，竟攜帶其
    所有客觀上足生他人生命、身體安全之尖刀（未具有槍砲彈藥刀械管制條例所定
    之刀械特性）一把，先獨自於九十年十二月三十日十九時許，在高雄縣岡山鎮岡
    山火車站前尋找作案目標，嗣選定己○所駕駛之Ｚ４─六一○號營業小客車，上
    車後佯稱欲前往等候友人，使己○不疑有他而駕駛該車搭載丁○○，至高雄縣岡
    山鎮○○街二巷內停車，惟己○因不耐久候，則於二十時許，向丁○○表明無欲
    等待之意，丁○○遂藉取出預藏之尖刀抵住己○腰部之強暴舉動，至使己○不能
    抗拒，而取其所有之新臺幣（下同）一千一百元及行動電話一支等物得手。
三、丁○○承前犯意，於九十一年一月二十四日八時許，在高雄縣燕巢鄉○○路「丹
    丹漢堡店」前，與丙○○及甲○○等人共同為自己不法之所有，並基於概括之犯
    意聯絡，商討欲以計程車司機為下手對象強取財物，三人謀議既定，遂由丁○○
    持其先前強取己○財物之尖刀，而丙○○、甲○○分持渠等製造之武士刀及不詳
    特徵，客觀上均足生危害他人生命、身體之刀子共三把，於九十一年一月二十四
    日二十三時許（起訴書誤載為九十一年一月二十三日），推由丁○○與丙○○二
    人，在高雄縣岡山鎮○○○路某處，搭乘由乙○○所駕駛之車牌號碼Ｖ２─三四
    五號計程車，由丁○○坐在前座，丙○○坐在後座，甲○○則先隱藏在計程車預
    定停放處甘蔗園內，丁○○二人於上車後即指示乙○○行至高雄縣燕巢鄉○○村
    ○○路甲○○藏身之甘蔗園處停車，甲○○見狀隨即由甘蔗園內持武士刀走出站
    在乙○○車旁左後門，另丁○○、丙○○則各從身上取出原先攜帶之尖刀乙把，
    抵住乙○○臉部，以此強暴方式致使乙○○心生畏懼不能抗拒，而取走其身上二
    千二百多元，丁○○隨即喝令乙○○下車，並駕駛該車搭載丙○○與甲○○離開
    現場，將車停放在燕巢鄉瓊林村某寺廟前，甲○○下車前並將置放在該車內乙○○所有之行動電話機取走，惟丁○○所持之尖刀卻遺留在乙○○車內。其三人於
    得手後，即朋分取得之贓款花用殆盡。
四、丁○○、丙○○及甲○○猶承前犯意，於同年一月二十七日夜間十九時許，分持
    武士刀一把及不詳特徵之刀子二把，頭戴丁○○家人所有之安全帽及口罩，隱匿
    其等外觀特徵，侵入之許猛夫與許盧梅二人位於高雄縣仁武鄉烏林村南昌巷二十
    六弄十五號住宅內，由甲○○及丙○○持刀架在許猛夫脖子上，並喝令許猛夫與
    許盧梅二人：「不要動，把錢拿出來」之強暴方式，致使許猛夫與許盧梅二人心
    生恐懼、不能抗拒，而取走許猛夫身上之現金六千元及佩戴在左手指與右手指上
    之金戒指各一枚，丁○○等三人於得手後，即將搶得之金戒指持往高雄縣燕巢鄉
    ○○路五四七號「金福隆銀樓」典當後，再朋分贓款花用。嗣經乙○○報警循線
    先於同年二月六日十四時二十五分許，在高雄縣大社鄉○○路一五一號逮捕丁○○，再於同日晚上七時十分許，在高雄縣燕巢鄉尖山村尖山巷八十四號逮捕甲○○與丙○○二人，並扣得作案用之武士刀及尖刀各一把，與乙○○所有之行動電
    話機等物。
五、案經高雄縣警察局岡山分局報請臺灣高雄地方法院檢察署檢察官偵查起訴及移送
    併辦。
    理  由
一、右揭犯罪事實訊據被告丁○○、丙○○及甲○○等三人均坦承不諱，核與被害人
    乙○○、許猛夫、許盧梅、己○等人於警訊、偵查中之指訴情節，及證人即「金
    福隆銀樓」之負責人黃貞福、查獲員警王深熙證陳之詞相符，並有贓物認領保管
    單、金飾買入登記簿，行動電話機身條碼及通聯紀錄各一紙、武士刀及行動電話
    照片二幀附卷可稽，另有作案用之尖刀二把扣案可資佐證。又扣案之尖刀，經送
    鑑驗結果，認其中一把單刃開鋒、刀柄長二十點五公分、刀刃長四十九公分者，
    其特徵與公告查禁之武士刀相符，另一把刀柄十點二公分、刀刃長二十三點七公
    分之尖刀則與查禁管制之十二種刀械要件未合，此有高雄市政府九十一年三月二
    十五日以九一高市府警保字一二九一一號函及照片二幀在卷可憑，足證渠等共同
    製造之刀械，係屬公告查禁之武士刀之事實，故本件事證明確，被告丁○○、丙○○及甲○○等三人之犯行皆洵堪認定。
二、被告丁○○、丙○○及甲○○等人所持之武士刀及尖刀特徵，已如前述，客觀上
    足以危害人之生命、身體，依社會通常觀念係可供兇器使用之物；又渠等於實施
    犯罪事實欄三、四所述之犯行時，均係三人共同出現作案；另高雄縣仁武鄉烏林
    村南昌巷二十六弄十五號房屋，係被害人許猛夫及許盧梅之住處，業據許猛夫及
    許盧秀梅陳述甚明，故被告丁○○等結夥三人、攜帶兇器、於夜間侵入住宅，對
    被害人等施強暴，至使不能抗拒，而取走財物之事實，核其等所為，均係係犯刑
    法第三百三十條第一項之加重強盜罪及槍砲彈藥刀械管制條例第十四條第一項之
    製造刀械罪。而刑法有關強盜罪之條文，已於九十一年一月三十日修正公布，並
    廢止懲治盜匪條例，均於九十一年二月一日生效及失效。被告犯罪後所應適用之
    法律既有變更，比較新修正之刑法第三百三十條與懲治盜匪條例規定，以修正後
    之刑法規定有較利於被告，依刑法第二條第一項前段從新從輕之原則，應適用修
    正後之刑法第三百三十條第一項處斷。公訴意旨漏未斟酌上開加重理由，認被告
    丁○○、丙○○及甲○○等三人係犯刑法第三百二十八條第一項及同法第三百零
    六條第一項之侵入住宅罪，尚有未洽，惟其起訴之基本犯罪事實同一，自應變更
    其起訴法條。被告等人未經許可，製造管制刀械武士刀及所犯事實欄三、四所述
    之加重強盜犯行間，有犯意聯絡及行為分擔，皆為共同正犯。被告丁○○就事實
    欄二、三、四，被告丙○○及甲○○就事實欄三、四之加重強盜犯行，均時間緊
    接，罪名相同，顯係基於概括之犯意為之，為連續犯，應依刑法第五十六條之規
    定論以一罪，並加重其刑。
三、被告丁○○、丙○○及甲○○三人製造武士刀之動機，參諸被告甲○○於本院審
    理中自陳係因無聊之緣故，足證渠等非為犯本案加重強盜犯行之目的，始行製造
    之事實，故渠等所犯上開罪名間，犯意各別，行為互異，應予分論併罰。公訴人
    雖未於犯罪事實欄就被告三人製造武士刀之犯行予以論列，惟其既已於起訴事實
    內載明渠等持有武士刀之行為，且本案被告於製造後復共同加以持有，顯係其等
    製造行為之當然結果；另公訴意旨雖未就被告丁○○所犯前開事實欄二論述之犯
    罪行為提起公訴，惟此部分犯行，業經公訴人移送併辦到院（九十一年度偵字第
    五二二一號），且核與前開起訴論罪部分之加重強盜罪犯行，有連續犯之裁判上
    一罪關係，故本院自應均加以審究，附此敘明。爰審酌被告三人均屬年輕力壯之
    齡，竟不思以正當途徑取財，竟以強盜他人財物之方式，滿足所需，惡性非輕；
    且依渠等犯罪情節，對社會之危害甚鉅；惟念其等均無前科，此有臺灣高等法院
    被告全國前案紀錄表足按，品行尚佳，及於犯罪後坦承全部犯行、深表悔意、態
    度良好；另考量被告丁○○較為年長，且所犯案件次數較多等一切情狀，各量處
    如主文所示之刑，及定其應執行刑，並諭知易服勞役之折算標準。且依被告等人
    犯罪之性質，本院認有褫奪公權之必要，爰併予宣告褫奪公權五年。扣案之武士
    刀及小刀各一把，分係違禁物或被告丁○○所有，且供其等犯罪所用之物，業經
    被告一致陳明在卷，應依刑法第三十八條第一項第一款及第二款之規定宣告沒收
    。至於另二把作案用之尖刀，及被告等作案時隱藏身分用之安全帽、口罩等物，
    未經扣案，為免未來執行困難起見，故未為沒收之諭知，併此敘明。
據上論斷，應依刑事訴訟法第二百九十九條第一項前段、第三百條，槍砲彈藥刀械管
制條例第十四條第一項、刑法第二條第一項前段、第二十八條、第五十六條、（修正
後）第三百三十條第一項、第五十五條、第五十一條第五款、第九款、第三十七條第
二項、第三十八條第一項第一款、第二款、第四十二條第二項，罰金罰鍰提高標準條
例第二條，現行法規所定貨幣折算新臺幣條例第二條，判決如主文。
中      華      民      國      九十一      年     五     月     三     日
                                臺灣高雄地方法院刑事第二庭
                                      法  官    李代昌
右正本證明與原本無異。
如不服本判決，應於判決送達後十日內，向本院提出上訴狀。
                                      書記官    吳月華
中      華      民      國      九十一      年     五     月     七     日
附錄本判決論罪科刑適用法條
中華民國刑法第三百三十條
犯強盜罪而有第三百二十一條第一項各款情形之一者，處七年以上有期徒
刑。
前項之未遂犯罰之。
